【裁判字號】    92,上易,450
【裁判日期】    921231
【裁判案由】    損害賠償
【裁判全文】
臺灣高等法院臺中分院民事判決  九十二年度上易字第四五○號
      上  訴  人  乙○○
      被  上訴人  甲○○
當事人間請求損害賠償事件，上訴人對於民國九十二年九月十六日臺灣南投地方法院
九十二年度訴字第五一八號第一審判決提起上訴，本院於九十二年十二月二十四日言
詞辯論終結，判決如下：
原判決關於駁回上訴人後開第二項之訴及訴訟費用之裁判均廢棄。
右廢棄部分，被上訴人應再給付上訴人新台幣肆拾萬元。
第一、二審訴訟費用由被上訴人負擔十分之九，餘由上訴人負擔。
一、上訴人主張：訴外人谷慶花係上訴人之妻，被上訴人明知谷慶花為有配偶之人，
    竟基於相姦之概括犯意，自九十一年七月初起至同年十月底止，連續在南投縣信
    義鄉高平巷十八號被上訴人住處等處，多次與谷慶花相姦發生性行為，嗣經上訴
    人發現後提出告訴，被上訴人之通姦行為，業經法院九十二年度投刑簡字第三三
    七號妨害婚姻及家庭案件判處有期徒刑三月在案，上訴人因此遭致社會上異樣眼
    光，家庭生活嚴重影響，不得不離婚，精神上所受痛苦並非常人所能想像，爰依
    據侵權行為之法律關係，求為命被上訴人賠償上訴人非財產上之損害六十萬元之
    判決。原審判決被上訴人應給付上訴人新台幣貳拾萬元，及自民國九十二年五月
    二十三日起至清償日止，按年息百分之五計算之利息；駁回上訴人其餘之訴，上
    訴人就其敗訴部分提起上訴，聲明求為判決：(一)原判決不利上訴人部份廢棄；(二)
    前項廢棄部份被上訴人應再給付上訴人新台幣四十萬元。
二、被上訴人固自認與上訴人之配偶谷慶花發生性行為，惟以是谷慶花找伊的，伊被
    判刑，已經受到刑事處罰等語置置辯。對於上訴人之上訴，被上訴人答辯聲明為
    ：上訴駁回。
三、上訴人主張：訴外人谷慶花係上訴人之妻，被上訴人明知谷慶花為有配偶之人，
    竟基於相姦之概括犯意，自九十一年七月初起至同年十月底止，連續在南投縣信
    義鄉高平巷十八號被上訴人住處等處，多次與谷慶花相姦發生性行為，嗣經上訴
    人發現後提出告訴，被上訴人之通姦行為，業經法院九十二年度投刑簡字第三三
    七號妨害婚姻及家庭案件判處有期徒刑三月在案之事實，已據上訴人提出原審法
    院九十二年度投刑簡字第三三七號刑事判決一紙為證，經原審法院及本院依職權
    調取前開刑事案件詳閱屬實，並為被上訴人所自認，自堪信上訴人之主張為真實
    。
四、按因故意或過失，不法侵害他人之權利者，負損害賠償責任。故意以背於善良風
    俗之方法，加損害於他人者亦同，民法第一百八十四條第一項定有明文。又不法
    侵害他人之身體、健康、名譽、自由、信用、隱私、貞操、或不法侵害其他人格
    法益而情節重大者，被害人雖非財產上之損害，亦得請求賠償相當之金額；前二
    項之規定，於不法侵害他人基於父、母、子、女或配偶關係之身分法益而情節重
    大者，準用之，民法第一百九十五條第一項、第三項亦規定甚明。從公序良俗之
    觀點，相姦足以破壞夫妻間共同生活，為法所不許，不問所侵害係何權利，對於
    配偶之他方應構成侵權行為。而所謂故意以背於善良風俗之方法加害於他人者，
    係指違法以及不當加損害於他人之行為而言，至於侵害係何權利，要非所問。而
    所謂違法以及不當，不僅限於侵害法律明定之權利，即違反保護個人法益之法規
    ，或廣泛悖反規律社會生活之根本原理的公序良俗者，亦同。通姦之足以破壞夫
    妻間之共同生活而非法之所許，此從公序良俗之觀點可得斷言，不問所侵害係何
    權利，對於配偶之他方應構成共同侵害權利行為。而夫妻互守誠實，係為確保其
    共同生活之圓滿安全及幸福之必要條件，故應解為配偶因婚姻契約而互負誠實之
    義務，配偶之一方行為不誠實，破壞共同生活之圓滿生活安全及幸福者，即為違
    反因婚姻契約之義務而侵害他方之權利（最高法院五十五年度台上字第二○五三
    號判例參照）。本件被上訴人之相姦行為既經認定，即屬不法侵害上訴人基於配
    偶關係之身分法益，足認上訴人因此精神受有相當痛苦，被上訴人自應負非財產
    上之損害賠償責任。本院審酌上訴人高中畢業，經營鋼鐵業，月薪平均有六萬餘
    元，無不動產，並因此與其配偶離婚，原有圓滿之婚姻被破壞，對於上訴人之損
    害，不言可喻；而被上訴人係小學畢業，每月收入約一萬餘元，有土地五筆、房
    屋一幢及車輛一部等各情，分別經兩造陳明及南投縣稅捐稽徵處之歸戶財產查詢
    清單一紙可稽，及兩造之身分、地位及經濟狀況，認上訴人請求非財產上之損害
    賠償六十萬元，尚屬適當。
五、從而，上訴人本於侵權行為之法律關係，請求被上訴人給付六十萬元，及自起訴
    狀繕本送達翌日起至清償日止，按年息百分之五計算之利息，原審僅判命被上訴
    人給付二十萬元，及自起訴狀繕本送達翌日即九十二年五月二十三日起至清償日
    止，按年息百分之五計算之利息，容有未洽，自屬不能維持。就應准許部分上訴
    論旨指摘原判決不當，求為廢棄改判，非無理由，被上訴人自應再給付上訴人四
    十萬元，爰判決如主文所示。
六、據上論結，本件上訴為有理由，依民事訴訟法第七十九條，判決如主文。
中      華      民      國    九十二    年     十二     月    三十一    日
~B1民事第一庭審判長法  官  林陳松
~B2                法  官  李寶堂
~B3                法  官  鄭金龍
右為正本係照原本作成。
不得上訴。
~B                書記官  林桂鳳
中      華      民      國    九十三    年      一      月      二      日
                                                                        Ｈ


司法院資訊處製作；財團法人民間司法改革基金會備份。
